臺灣高等法院刑事裁定
109年度抗字第1723號
抗  告  人  葉志軍



上列抗告人因聲請定其應執行刑案件，不服臺灣臺北地方法院中
華民國109年9月16日裁定（109年度聲字第1955號），提起抗告
，本院裁定如下： 
    主  文
原裁定撤銷。
葉志軍犯附表所示各罪所處之刑，應執行有期徒刑捌年肆月。
    理  由
一、原裁定意旨略以：抗告人即受刑人葉志軍因詐欺案件，先後
    經判決確定如附表所示。茲檢察官聲請定其應執行之刑，經
    核尚無不合，自應予准許。爰依刑事訴訟法第477條第1項，
    刑法第53條、第51條第5款，裁定應執行有期徒刑十二年。
二、抗告意旨略以：抗告人因公司無預警倒閉，家中經濟陷入困
    境，又涉世未深，成為詐騙集團車手而不自知，亦屬受害人
    ，於該二個月期間不得過問公司狀態，同事亦三緘其口，僅
    獲一般薪資所得，然所犯各罪均係相同犯罪模式，僅分屬多
    件而各別判決，又抗告人已深自悔悟，原裁定所定應執行刑
    猶如殺人重罪，實屬過苛，請撤銷原裁定，俾抗告人早日回
    歸社會、養家育兒等語。
三、經查：
  ㈠按「裁判確定前犯數罪者，併合處罰之」、「數罪併罰，有
    二裁判以上者，依第五十一條之規定，定其應執行之刑」、
    「數罪併罰，分別宣告其罪之刑，依下列各款定其應執行者
    ：…五、宣告多數有期徒刑者，於各刑中之最長期以上，各
    刑合併之刑期以下，定其刑期。但不得逾三十年」，刑法第
    50條第1項前段、第53條、第51條第5款分別定有明文。再者
    ，法律上屬於自由裁量之事項，有其外部性界限及內部性界
    限，並非概無拘束。依據法律之具體規定，法院應在其範圍
    選擇為適當之裁判者，為外部性界限；而法院為裁判時，應
    考量法律之目的，及法律秩序之理念所在者，為內部性界限
    。法院為裁判時，二者均不得有所踰越。在數罪併罰，有二
    裁判以上，定其應執行之刑時，固屬於法院自由裁量之事項
    ，然仍應受前揭外部性界限及內部性界限之拘束（最高法院
    94年度台非字第233號判決意旨參照）。又數罪併罰之定應
    執行之刑，係出於刑罰經濟與責罰相當之考量，並非予以犯
    罪行為人或受刑人不當之利益，為一種特別的量刑過程，相
    較於刑法第57條所定科刑時應審酌之事項係對一般犯罪行為
    之裁量，定應執行刑之宣告，乃對犯罪行為人本身及所犯各
    罪之總檢視，除應考量行為人所犯數罪反應出之人格特性，
    並應權衡審酌行為人之責任與整體刑法目的及相關刑事政策
    ，在量刑權之法律拘束性原則下，依刑法第51條第5款之規
    定，採限制加重原則，以宣告各刑中之最長期為下限，各刑
    合併之刑期為上限，但最長不得逾30年，資為量刑自由裁量
    權之外部界限，並應受法秩序理念規範之比例原則、平等原
    則、責罰相當原則、重複評價禁止原則等自由裁量權之內部
    抽象價值要求界限之支配，使以輕重得宜，罰當其責，俾符
    合法律授與裁量權之目的，以區別數罪併罰與單純數罪之不
    同，兼顧刑罰衡平原則（最高法院100年度台抗字第314號裁
    定意旨參照）。是於併合處罰而酌定執行刑時，應審酌行為
    人所犯數罪之犯罪類型、行為態樣、手段、動機，其犯罪類
    型相同、行為態樣、手段、動機相似者，於併合處罰時，因
    責任非難重複之程度較高，允酌定較低之應執行刑。
  ㈡受刑人所犯附表所示各罪，先後經本院、臺灣高等法院臺中
    分院、臺灣臺北地方法院判決確定在案，此有各該判決、受
    刑人之被告全國前案紀錄表在卷可稽，嗣經檢察官聲請定其
    應執行之刑，原審法院審核卷證結果，認其聲請為正當，依
    刑事訴訟法第477條第1項，刑法第53條、第51條第5款，裁
    定應執行有期徒刑12年，固非無見。惟查，原裁定所定應執
    行刑分別係各宣告刑中刑期最長之有期徒刑1年6月以上，各
    宣告刑總和之有期徒刑113年7月以下之範圍內，固未踰越刑
    法第51條第5款所定之外部性界限，且對比前定宣告刑總和
    有期徒刑15年4月，亦有所減輕有期徒刑3年4月。然受刑人
    所犯各罪均為三人以上共同詐欺取財罪，且犯罪時間集中於
    民國106年7月8日至106年9月23日，即於短時間內，在同一
    詐騙集團擔任車手多次取款，其責任非難重複程度甚高，若
    科以過高之執行刑，則於實際執行時，刑罰之邊際效恐隨刑
    期而遞減，行為人所生痛苦程度則因刑期而遞增，反不利於
    行為人復歸社會之可能，另受刑人就所犯附表各罪，於偵審
    中大多自白犯罪，依其犯後態度所呈現之反社會人格尚非甚
    為嚴重。原裁定雖敘明審酌犯罪手段、態樣、受刑人人格特
    性、對法益侵害之加重效應等情狀，惟所定之執行刑高達12
    年，已近於侵害生命等重大法益之重罪刑度，難謂與法律秩
    序之理念及法律目的之內部界限無違，自屬難昭折服。抗告
    意旨執以指摘原裁定合併之刑度不當，為有理由。
  ㈢原裁定因有上開違誤，應予撤銷，而原審法院既已就附表所
    示之刑之執行刑為實體審酌，本院自為裁定並未損及受刑人
    之審級利益，自得依刑事訴訟法第413條後段之規定自為裁
    定。茲檢察官聲請定應執行之刑，本院審核認其聲請為正當
    ，經衡酌附表所示各罪之犯罪類型、行為態樣、手段、侵害
    法益種類，暨受刑人所犯三人以上共同詐欺取財罪之性質，
    及所反應出之人格特性，並權衡審酌行為人之責任與整體刑
    法目的及相關刑事政策，在量刑權之法律拘束性原則下，依
    刑法第51條第5款之規定，採限制加重原則給予適度之刑罰
    折扣等情，而為整體非難評價後，就附表所示各罪所處之刑
    定其應執行刑如主文第2項所示。
據上論斷，依刑事訴訟法第413條、第477條第1項，刑法第53條
、第51條第5款，裁定如主文。
中　　華　　民　　國　　109 　年　　10　　月　　20　　日
　　　　　　　　　刑事第八庭  審判長法　官 陳世宗
　　　　　　　　　　　　　　　　　  法　官 呂寧莉
　　　　　　　　　　　　　　　　　  法　官 周明鴻
以上正本證明與原本無異。
如不服本裁定，應於收受送達後五日內向本院提出抗告狀。
                                    書記官 謝雪紅
中　　華　　民　　國　　109 　年　　10　　月　　20　　日
附表：
編號  1 2 3 罪名  詐欺 詐欺 詐欺 宣告刑  有期徒刑1年2月 有期徒刑1年2月（共10罪） 有期徒刑1年4月（共3罪） 犯罪日期  106年8月29日至106年9月6日 106年7月26日至106年9月13日 106年8月21日至106年9月13日 偵查（自訴）機關年度案號  臺灣苗栗地方檢察署107年度偵字第173號 臺灣新北地方檢察署107年度偵字第2155號等 臺灣新北地方檢察署107年度偵字第2155號等 最後事實審 法院 臺灣高等法院台中分院 臺灣高等法院 臺灣高等法院  案號 108年度上訴字第1127號 108年度上訴字第2043號 108年度上訴字第2043號  判決日期 108年7月18日 108年9月25日 108年9月25日 確定判決 法院 最高法院 最高法院 最高法院  案號 108年度台上字第3494號 109年度台上字第326號 109年度台上字第326號  判決日期 108年10月17日 109年1月8日 109年1月8日 是否為得易科罰金之案件  否 否 否 備註  臺灣苗栗地方檢察署108年度執字第4162號 臺灣新北地方檢察署109年度執字第2619號     編號2至5，應執行有期徒刑3年4月  

編號  4 5 6 罪名  詐欺 詐欺 詐欺 宣告刑  有期徒刑1年3月（共6罪） 有期徒刑1年5月 有期徒刑1年2月（共14罪） 犯罪日期  106年7月26日至106年9月13日 106年9月12日至106年9月13日 106年7月25日至106年9月13日 偵查（自訴）機關年度案號  臺灣新北地方檢察署107年度偵字第2155號等 臺灣新北地方檢察署107年度偵字第2155號等 臺灣士林地方檢察署106年度偵字第16611號 最後事實審 法院 臺灣高等法院 臺灣高等法院 臺灣高等法院  案號 108年度上訴字第2043號 108年度上訴字第2043號 108年度上訴字第2344號  判決日期 108年9月25日 108年9月25日 108年10月29日 確定判決 法院 最高法院 最高法院 最高法院  案號 109年度台上字第326號 109年度台上字第326號 109年度台上字第684號  判決日期 109年1月8日 109年1月8日 109年2月5日 是否為得易科罰金之案件  否 否 否 備註  臺灣新北地方檢察署109年度執字第2619號  臺灣士林地方檢察署109年度執字第1111號   編號2至5，應執行有期徒刑3年4月  編號6至8，應執行有期徒刑2年10月 

編號  7 8 9 罪名  詐欺 詐欺 詐欺 宣告刑  有期徒刑1年3月（共3罪） 有期徒刑1年1月（共2罪） 有期徒刑1年2月 犯罪日期  106年8月24日至106年9月13日 106年7月21日至106年9月12日 106年7月22日 偵查（自訴）機關年度案號  臺灣士林地方檢察署106年度偵字第16611號 臺灣士林地方檢察署106年度偵字第16611號 臺灣士林地方檢察署107年度偵字第1號 最後事實審 法院 臺灣高等法院 臺灣高等法院 臺灣高等法院  案號 108年度上訴字第2344號 108年度上訴字第2344號 109年度上訴字第168號  判決日期 108年10月29日 108年10月29日 109年4月16日 確定判決 法院 最高法院 最高法院 臺灣高等法院  案號 109年度台上字第684號 109年度台上字第684號 109年度上訴字第168號  判決日期 109年2月5日 109年2月5日 109年5月28日 是否為得易科罰金之案件  否 否 否 備註  臺灣士林地方檢察署109年度執字第1111號  臺灣士林地方檢察署109年度執字第2911號   編號6至8，應執行有期徒刑2年10月  編號9至10，應執行有期徒刑1年8月 

編號  10 11 12 罪名  詐欺 詐欺 詐欺 宣告刑  有期徒刑1年4月 有期徒刑1年2月（共39罪） 有期徒刑1年（共3罪） 犯罪日期  106年7月22日 106年7月8日至106年9月13日 106年7月24日至106年9月11日 偵查（自訴）機關年度案號  臺灣士林地方檢察署107年度偵字第1號 臺灣臺北地方檢察署107年度偵字第161號等 臺灣臺北地方檢察署107年度偵字第161號等 最後事實審 法院 臺灣高等法院 臺灣高等法院 臺灣高等法院  案號 109年度上訴字第168號 109年度上訴字第1032號 109年度上訴字第1032號  判決日期 109年4月16日 109年7月1日 109年7月1日 確定判決 法院 臺灣高等法院 臺灣高等法院 臺灣高等法院  案號 109年度上訴字第168號 109年度上訴字第1032號 109年度上訴字第1032號  判決日期 109年5月28日 109年8月11日 109年8月11日 是否為得易科罰金之案件  否 否 否 備註  臺灣士林地方檢察署109年度執字第2911號 臺灣臺北地方檢察署109年度執字第5238號    編號9至10，應執行有期徒刑1年8月 編號11至14，應執行有期徒刑4年10月  

編號  13 14 15 罪名  詐欺 詐欺 詐欺 宣告刑  有期徒刑1年6月（共4罪） 有期徒刑1年4月（共3罪） 有期徒刑1年2月（共2罪） 犯罪日期  106年7月24日至106年8月30日 106年8月29日至106年9月11日 106年9月7日至106年9月8日 偵查（自訴）機關年度案號  臺灣臺北地方檢察署107年度偵字第161號等 臺灣臺北地方檢察署107年度偵字第161號等 臺灣臺北地方檢察署108年度偵字第5944號 最後事實審 法院 臺灣高等法院 臺灣高等法院 臺灣臺北地方法院  案號 109年度上訴字第1032號 109年度上訴字第1032號 108年度訴字第789號  判決日期 109年7月1日 109年7月1日 109年7月10日 確定判決 法院 臺灣高等法院 臺灣高等法院 臺灣臺北地方法院  案號 109年度上訴字第1032號 109年度上訴字第1032號 108年度訴字第789號  判決日期 109年8月11日 109年8月11日 109年8月10日 是否為得易科罰金之案件  否 否 否 備註  臺灣臺北地方檢察署109年度執字第5238號  臺灣臺北地方檢察署109年度執字第5126號   編號11至14，應執行有期徒刑4年10月  編號15至17，應執行有期徒刑1年6月 

編號  16 17 罪名  詐欺 詐欺 宣告刑  有期徒刑1年 有期徒刑1年3月 犯罪日期  106年9月8日 106年9月8日 偵查（自訴）機關年度案號  臺灣臺北地方檢察署108年度偵字第5944號 臺灣臺北地方檢察署108年度偵字第5944號 最後事實審 法院 臺灣臺北地方法院 臺灣臺北地方法院  案號 108年度訴字第789號 108年度訴字第789號  判決日期 109年7月10日 109年7月10日 確定判決 法院 臺灣臺北地方法院 臺灣臺北地方法院  案號 108年度訴字第789號 108年度訴字第789號  判決日期 109年8月10日 109年8月10日 是否為得易科罰金之案件  否 否 備註  臺灣臺北地方檢察署109年度執字第5126號    編號15至17，應執行有期徒刑1年6月